【裁判字號】    99,交聲,345
【裁判日期】    990118
【裁判案由】    聲明異議
【裁判全文】
臺灣臺中地方法院交通事件裁定         99年度交聲字第345號
原處分機關    交通部公路總局臺中區監理所臺中市監理站
異  議  人
即受處分人    甲○○
上列受處分人因違反道路交通管理處罰條例案件，對於交通部公
路總局臺中區監理所臺中市監理站民國99年1月7日所為之處分（
原處分字號：裁監稽違字第裁61-G9H198306號）聲明異議，本院
裁定如下：
    主    文
原處分撤銷。
甲○○汽車駕駛人，行車速度超過規定之最高時速（未滿二十公
里），處罰鍰新臺幣壹仟貳佰元，並記違規點數壹點。
    理    由
一、原處分機關交通部公路總局臺中區監理所臺中市監理站略以
    ：異議人即受處分人甲○○（下稱受處分人）所有HL9-013
    號重機車，於民國（下同）98年11月8日，在臺中市○○路
    521號前處，因「時速50公里，經檢定合格儀器測照，時速
    70公里，超速20公里（20以上未滿40）」違規，經臺中市警
    察局交通隊直屬第一分隊舉發。受處分人於99年1月7日至站
    簽收裁監稽違字第裁61-G9H198306號裁決書，依違反道路交
    通管理處罰條例第40條，處罰鍰新台幣1400元整等語。
二、本件受處分人聲明異議意旨略以：
    任何量測儀器都有其誤差，並非如警局回函所說無容許誤差
    值存在。雷達測速儀器有1公里之誤差，該機車雖測得時速
    為70公里，惟扣除誤差值後，實際速度為69公里，其超速未
    達20公里以上。據自由時報97年10月26日新聞：據交通大隊
    和標準檢驗局公函，雷達測速儀偵測速率之誤差，於150公
    里以下時為不大於1公里，於時速150公里以上時不大於2公
    里等情，此為法定允許之誤差。本件時速70公里，加入誤差
    值，可能變為69公里或71公里等語。
三、按法院受理交通事件，準用刑事訴訟法之規定，道路交通管
    理處罰條例第89條前段定有明文。而按犯罪事實應依證據認
    定，無證據不得認定其犯罪事實，刑事訴訟法第154條第2項
    亦定有明文。又認定不利於被告之事實，須依積極證據，苟
    積極證據不足為不利於被告事實之認定時，即應為有利於被
    告之認定，更不必有何有利之證據；認定犯罪事實所憑之證
    據，雖不以直接證據為限，間接證據亦包括在內，然而無論
    直接或間接證據，其為訴訟上之證明，須於通常一般之人均
    不致有所懷疑，而得確信為真實之程度者，始得據為有罪之
    認定，若其關於被告是否犯罪之證明未能達此程度，而有合
    理性懷疑之存在，致使無從形成有罪之確信，根據「罪證有
    疑，利於被告」之證據法則，即不得遽為不利於被告之認定
    。最高法院分別著有30年上字第816號、76年臺上字第4986
    號判例可資參照。基此，法院於受理違反道路交通管理處罰
    條例案件時，亦應有其適用。易言之，法院於踐行完調查證
    據之程序後，為事實之認定時，如就原處分機關所認定之行
    為人違規事實仍有合理之懷疑，而無法達到確信行為人確有
    該當於道路交通管理處罰條例各該處罰條文之構成要件事實
    時，即應依刑事訴訟上之待證事實「倘有懷疑，則從被告之
    利益作解釋」之證據法則，作對受處分人有利之認定，合先
    敘明。
四、按汽車駕駛人之行為經以科學儀器取得證據資料證明其行為
    違規，當場不能或不宜攔截製單舉發者，得逕行舉發，並應
    記明車輛牌照號碼、車型等可資辨明之資料，以汽車所有人
    為被通知人製單舉發，道路交通管理處罰條例第7條之2第1
    項第7款、第4項定有明文。又按行車速度依速限標誌或標線
    之規定；汽車駕駛人，行車速度超過規定之最高時速，處新
    臺幣1千2百元以上2千4百元以下罰鍰；另汽車駕駛人違反第
    40條第1項規定者，並記違規點數1點，道路交通安全規則第
    93條第1項，道路交通管理處罰條例第40條第1項、第63條第
    1項第1款分別定有明文。經查：
(一)本件原處分機關認定受處分人有於98年11月8日3時1分許駕
    駛車牌號碼HL9-013號重機車，在臺中市○○路521號前處，
    有行車速度超過規定之最高時速20公里以上40公里以下之違
    規事實，乃係依據臺中市警察局交通隊直屬第一分隊以固定
    桿式雷達測速儀照相舉發違規事實，有本件裁決書及臺中市
    警察局舉發違反道路交通管理事件通知單等存卷足參，復為
    受處分人所不否認，堪先認定為真。
(二)經經濟部標準檢驗局檢定合格之雷達測速儀，其偵測速率之
    誤差，於時速150公里以下時為不大於1公里，於時速150公
    里以上時不大於2公里等情，有經濟部標準檢驗局所訂定公
    告之「雷達測速儀檢定檢查技術規範」附卷可參。故本件雷
    達測速儀器，雖經經濟部標準檢驗局檢定合格，有檢定合格
    證書在卷，惟其偵測速率仍有容誤差，其誤差於時速150公
    里以下時，應為正負1公里之內。基此，本件受處分人所有
    上開車輛，雖經該雷達測速儀器測得時速為70公里，惟慮及
    該雷達測速儀器之誤差值，僅可認定受處分人所有上開車輛
    舉發當時時速為69公里至71公里之間。又依計量原理，在量
    測過程中，包括人、量測設備、量測方法皆會影響量測結果
    ，因無法完全被控制而成為常數，因此每一次重複量測所得
    結果，必有變異，稱之量測不確定度，故國際相關檢測標準
    皆依量測不確定度觀念而訂定檢測公差；因此，關於雷達測
    速儀之檢定亦定有檢定公差，即於時速150公里以下時為不
    大於1公里，於時速150公里以上時不大於2公里，此為法定
    允許之誤差。故本件之雷達測速儀縱業經經濟部標準檢驗局
    檢定合格，惟仍存有前述法定允許之誤差，而此項儀器之誤
    差亦非能以維修保養所得排除。
(三)又違規超速之處罰，係於道路交通管理處罰條例第40條第1
    項規定「1200元以上2400元以下」罰鍰之範圍內，依實際測
    得時速係屬於「駕駛人行車速度，超過規定之最高時速未滿
    20公里」、「駕駛人行車速度，超過規定最高時速20公里以
    上未滿40公里」、「駕駛人行車速度，超過規定最高時速40
    公里以上未滿60公里」何一區間，再斟酌駕駛人所駕車種為
    「機器腳踏車」或「汽車」及有無於期限內繳納罰鍰或逾越
    應到案期限之長短予以分級處罰，各級罰鍰金額均有不同，
    此觀諸違反道路交通管理事件統一裁罰基準及處理細則之附
    件─違反道路交通管理事件統一裁罰基準表之規定自明。而
    審諸該等基準表之制定，係為使交通裁罰案件有較為公平、
    統一之衡量基準，避免相似個案為迥異罰鍰之不公平現象，
    且係經道路交通管理處罰條例第92條第3項母法規定授權制
    定，自屬合法有效之法規。上開受處分人所有車輛於遭舉發
    之際之速率，既有低於時速70公里之可能，本件尚無確切證
    據，足資證明受處分人超速時速20公里以上，依前揭「倘有
    懷疑，則從被告之利益做解釋」之證據法則，自應認本件受
    處分人超速時速未滿20公里，是原處分機關未予詳查，遽以
    受處分人有汽車駕駛人行車速度，超過規定之最高速限滿20
    公里以上之違規，依違反道路交通管理事件統一裁罰基準表
    相關規定處罰鍰1600元，即有未洽，受處分人之異議為有理
    由，爰將原處分撤銷。惟本件雷達測速儀器，既由經濟部標
    準檢驗局檢定合格，業如前述，則縱對受處分人本件舉發當
    時，經雷達測速儀器所測得之時速，加計法定允許之誤差，
    受處分人所有車輛之速率，於前揭限速時速50公里路段，駕
    車以時速69公里至71公里間之速度行駛，超速至少19公里以
    上，仍該當汽車駕駛人行車速度，超過規定之最高速限未滿
    20 公里之交通違規情事，亦甚明確，就此違規之情，應爰
    引道路交通管理處罰條例第40條之規定，裁處其罰鍰1200元
    ，並依同條例第63條第1項第1款規定，記違規點數1點，如
    主文第2項所示，以資適法。
五、據上論斷，應依道路交通案件處理辦法第20條，裁定如主文
    。
中    華    民    國    99    年    1    月    18     日
                  交通法庭    法  官  吳幸芬
以上正本證明與原本無異。
如不服本裁定，應於送達後5日，內向本院提出抗告狀。
中    華    民    國    99    年    1    月    18     日
                              書記官  黃毅皓

司法院資訊處製作；財團法人民間司法改革基金會備份。
